臺灣板橋地方法院刑事判決　　　　　　　　　　　　　九十年度訴字第一二四五號
　　公　訴　人　臺灣板橋地方法院檢察署檢察官
　　被　　　告　戊○○
　　指定辯護人　甲○公設辯護人　黃青慧
右列被告因殺人未遂案件，經檢察官提起公訴（九十年度偵字第七五三五號），甲○
判決如左：
    主  文
戊○○殺人未遂，累犯，處有期徒刑伍年貳月。
    事  實
一、戊○○於民國八十五年間因違反麻醉藥品管理條例案，經臺灣高雄地方法院以八
    十五年易字第二０六四號判處有期徒刑六月，如易科罰金，以三百元折算一日確
    定，於八十五年七月五日入監執行，八十五年十二月十七日縮刑期滿執行完畢，
    竟仍不知悔改，緣戊○○與丙○○原係好友，戊○○並暫住於丙○○臺北縣三重
    市○○街二一一巷二弄四號三樓住處，九十年二月十九日下午四時許，戊○○因
    不滿丙○○將其毒品丟棄，雙方在丙○○上揭住處發生爭執不歡而散，遂生殺人
    之犯意，戊○○趁丙○○於爭執後外出之際，先至廚房將廚房內所見之菜刀約七
    、八把，均丟棄至廚房外後陽台手拿不到之處，以防丙○○拿刀反抗，僅留下鐵
    鎚一支於廚房內為行兇之用，俟丙○○於同日晚間六時三十許外出返家後，雙方
    再起爭執，戊○○忿恨難消，至廚房拿出預留之鐵鎚一支，趁丙○○轉身關臥房
    房門不注意之際，持鐵鎚喊稱：「給你死，給你死！」，自丙○○背後猛力往丙○○頭部要害敲擊數下，致丙○○受有頭部外傷、腦震盪、多處裂傷等傷害，旋
    為同住該處之丁○○及乙○○趁隙搶下戊○○手中之鐵鎚，並迅將丙○○送醫急
    救，丙○○始倖免於難。
二、案經被害人丙○○訴由臺灣板橋地方法院檢察署檢察官偵查後起訴。
    理  由
一、訊據被告戊○○固坦認有於右揭時地持鐵鎚重擊被害人丙○○頭部數下，惟矢口
    否認有殺人行為，辯稱：發生爭執後因怕自己與丙○○失去理智持廚房中之菜刀
    傷害對方，始先將廚房中之菜刀丟棄，丟棄菜刀時，因未見鐵鎚遂未一併丟棄，
    持鐵鎚敲打丙○○頭部，並未喊稱「給你死，給你死！」等語，伊無殺人犯意，
    僅係一時衝突，且鐵鎚係自行放下，並未遭人搶走云云，然查：
(一)、被告因丙○○將其毒品丟棄心生不滿，由上址廚房持鐵鎚至丙○○房間，趁丙○○轉身關房門不備之際自丙○○背後，喊稱「給你死，給你死！」等語，並持鐵
    鎚往其頭部要害重擊，被告所持鐵鎚，旋為丁○○、乙○○搶下等情，業經被害
    人丙○○於警訊、甲○審理中迭次堅指不移（見偵查卷宗第五頁、甲○九十一年
    四月二十二日、同年五月八日訊問筆錄），與證人丁○○於警訊、偵查中證述被
    告與丙○○吵架，丙○○跑入房間，被告要向丙○○拿藥，丙○○說沒有了，都
    丟掉了，被告就跑至廚房拿敲肉鐵鎚進入房間邊敲打丙○○頭部，邊罵「給你死
    ，給你死！」，伊與乙○○馬上跟著衝入房間制止時，已經看到丙○○頭部流血
    不止，伊看到被告手上有鐵鎚就去搶下來等語（見偵查卷宗第六頁、第四十八頁
    正面），證人乙○○警訊中證稱被告與丙○○吵架，丙○○進入房間，被告隨即
    跑至廚房拿敲肉鐵鎚追入房間，敲打丙○○頭部，並口說「給你死，給你死！」
    等語，伊見狀馬上跟著衝入房間制止，已看見丙○○頭部流血不止，當時被告手
    持鐵鎚等語（見偵查卷宗第七頁），均核無不合，而丙○○因被告持鐵鎚敲擊頭
    部要害致受有頭部外傷、腦震盪、多處裂傷等傷害，亦有私立佑民綜合醫院出具
    之診斷證明書可憑，此外，並有鐵鎚一支扣案可佐，是被告於右揭時地主動持鐵
    鎚偷襲重擊丙○○頭部並喊稱「給你死，給你死！」等語之事實足以認定，被告
    辯稱僅係一時衝突，持鐵鎚敲打丙○○頭部，並未喊稱「給你死，給你死！」，
    鐵鎚係自行放下云云，均顯與事實不符，則本案應審究者為，被告上開行為究係
    符合殺人或傷害罪之要件﹖
(二)、按刑法上殺人未遂罪與傷害罪之區別，應視加害人有無殺意以為斷。被害人所受
    傷害程度，固不能據為認定有無殺意之唯一標準，但加害人下手情形如何，於審
    究犯意方面，仍不失為重要參考資料。最高法院七十年度臺上字第二一八０裁判
    意旨可供參照，次按頭部為人身要害，如以鈍器猛力敲擊，足以致人於死，此為
    一般人所週知，亦當為被告所明知，觀之被告持鐵鎚猛力攻擊造成丙○○受傷之
    處，均集中於丙○○頭部要害，此有前揭診斷證明書可據，參酌被告自承事先即
    將廚房內所見菜刀均丟棄置於後陽台手無法拿到之處，係為防自己或丙○○衝動
    而持之傷害對方，因未見鐵鎚始未一併丟棄云云，此節果若屬實，則其既係為防
    雙方一時衝動而自行先將廚房中菜刀均予丟棄，當知廚房中應無其他可供攻擊用
    之凶器使用，又何以於發生爭執後，再至廚房，並迅即發現鐵鎚持之攻擊丙○○
    ，復參酌其於行兇前將菜刀七、八把丟棄，以防被害人取之反抗之用等情節，由
    此益見被告事前即有持鐵鎚攻擊丙○○之計劃，並將廚房內所見之菜刀約七、八
    把，均丟棄至廚房外後陽台手拿不到之處，以防丙○○拿刀反抗，足見其有殺人
    犯意甚明，是被告上揭所辯無殺人故意云云，核屬避重就輕飾卸之詞，不足採信
    ，本件事證明確，被告犯行足以認定。
二、被告戊○○基於殺人之單一整體故意，持鐵鎚接續重擊丙○○頭部要害數下，致
    丙○○受有前述傷害，旋為丁○○、李淑珍趁係搶下其所持之鐵鎚，並將丙○○
    送醫急救，丙○○始倖免於難，核被告戊○○所為，係犯刑法第二百七十一條第
    二項、第一項之殺人未遂罪，至其基於殺人之單一整體故意，接續數次持鐵鎚重
    擊丙○○頭部數下之行為，為接續犯，僅以一罪論。又其於八十五年間因違反麻
    醉藥品管理條例案，經臺灣高雄地方法院以八十五年易字第二０六四號判處有期
    徒刑六月，如易科罰金，以三百元折算一日確定，於八十五年七月五日入監執行
    ，八十五年十二月十七日縮刑期滿執行完畢，有被告臺灣高等法院檢察署刑案紀
    錄簡覆表可稽，其於有期徒刑執行完畢後，五年內再犯本件有期徒刑以上之罪，
    為累犯，應依刑法第四十七規定，加重其刑，至被告所犯殺人罪本刑為死刑或無
    期徒刑部分，依法均不得加重其刑，爰不加重其刑。被告已著手實行殺害丙○○
    之行為，而不遂，為未遂犯，爰依刑法第二十六條前段規定，減輕其刑，並依法
    先加後減之。爰審酌被告僅因細故即為持鐵鎚殺人之行為，嚴重影響社會治安，
    對被害人所造成之傷害程度，及其品行、智識程度、犯罪後態度等一切情狀，量
    處如主文所示之刑，以示儆懲。至扣案鐵鎚一支，為被害人丙○○所有（見甲○
    九十年十二月四日訊問筆錄），非被告所有，爰不予宣告沒收，附此敘明。
據上論斷，應依刑事訴訟法第二百九十九條第一項前段、刑法第二百七十一條第二項
、第一項、第二十六條前段、第四十七條，判決如主文。
本案經檢察官顏世翠到庭執行職務。
中      華      民      國    九十一    年      五      月    三十一    日
                                  臺灣板橋地方法院刑事第六庭
                                      審判長法  官  張谷輔
                                            法  官  林漢強
                                            法  官  陳明偉
右正本證明與原本無異。
如不服本判決，應於判決送達後十日內，向甲○提出上訴狀。
                                            書記官  呂妍旻
中      華      民      國    九十一    年      五      月    三十一    日
